臺灣高雄地方法院刑事判決　　　　　　　94年度簡上字第542號
上　訴　人　臺灣高雄地方法院檢察署檢察官
被　　　告　甲○○
上列上訴人因被告詐欺案件，不服本院高雄簡易庭中華民國94年
6月13 日94年度簡字第2891號刑事簡易判決（檢察官聲請簡易判
決處刑案號：臺灣高雄地方法院檢察署94年度偵緝字第938 號）
，提起上訴，本院管轄之第二審合議庭判決如下：
    主  文
原判決撤銷。
甲○○幫助連續意圖為自己不法之所有，以詐術使人將本人之物
交付，處有期徒刑肆月，如易科罰金，以佰元折算壹日。
    事  實
一、現今國內社會層出不窮之刮刮樂、退稅或其他相類似之詐
    騙集團或不法份子，經常利用他人之存款帳戶存摺、印章、
    提款卡及密碼轉帳，藉以掩飾渠等之不法行徑，避免執法人
    員循線追究、處罰，並期確保其犯罪所得之不法利益並掩人
    耳目，此類訊息吾人得從一般社會新聞報導可知，因而民眾
    客觀上當可預見一般取得他人金融存款帳戶使用之行徑常與
    詐欺集團之犯罪密切相關。詎甲○○明知上情，僅因積欠某
    綽號「阿賢」之真實姓名年籍均不詳之成年男子新台幣（下
    同）3 萬元，即應允「阿賢」提出之將自己所有銀行帳戶存
    摺、金融卡、密碼交付以為清償債務擔保之要求，而本於縱
    使「阿賢」或他人持自己存摺、金融卡、密碼等個人信用資
    料作為詐騙犯罪工具，亦不違反其本意之不確定故意，而基
    於幫助詐欺之概括犯意，於民國93年9 月下旬某日，在其位
    於高雄縣大寮鄉○○路197 號9 樓之居處，將其本人在中國
    國際商業銀行鳳山分行開立之帳號為00000000000 號帳戶之
    存摺及金融卡（含密碼）、在中華郵政股份有限公司高雄縣
    鳳山過埤郵局開例之局號為0000000 帳號為0000000 號之帳
    戶之存摺及金融卡（含密碼）、在第一商業銀行五甲分行開
    立之帳號為000000000000號之存摺及提款卡（含密碼）交予
    「阿賢」後，該3 帳戶遂為「阿賢」及其所屬之詐騙集團成
    員使用。
二、該詐騙集團成員旋基於為自己不法所有之詐騙他人財物之概
    括犯意，先於93年8 月11日上午11時許，以電話向林廖桂花
    訛稱其子丙○○積欠地下錢莊款項未還，使林廖桂花陷於錯
    誤，遂依該詐騙集團指示匯款10萬元至上揭甲○○鳳山過埤
    郵局之帳戶中。嗣於93年8 月26日某時許，以電話向丁○○
    佯稱其妹陳秋吟幫人在地下錢莊作保，無力償還，使丁○○
    陷於錯誤，遂按該犯罪集團指示匯款10萬元入上述甲○○中
    國商業銀行鳳山分行帳戶中。復於93年8 月31日晚間8 時許
    以手機傳送簡訊予戊○○，佯稱信用卡遭盜刷，要其打該詐
    騙集團所留之電話確認，戊○○因此陷於錯誤，按該集團成
    員指示於自動提款機上操作，而匯入71,754元及1,484 元2
    筆款項入甲○○上開第一商業銀行五甲分行帳戶中。又於93
    年8 月31日某時許以手機簡訊向己○○訛稱，其信用卡遭盜
    刷19,680元，要伊打該詐騙集團所留之電話確認，己○○即
    陷於錯誤，按該集團成員於自動提款機上操作，而匯入
    199,632 元於甲○○上開第一商業銀行五甲分行帳戶中。上
    揭金額隨即由該犯罪集團成員提領一空。嗣因丁○○向其妹
    確認。林廖桂花向其子確認，及戊○○、己○○按詐騙集團
    成員指示操作提款機後，卻發現帳戶餘額短少，始查知受騙
    ，而均受有上揭金額損失之財產上損害。
三、案經高雄市政府警察局苓雅分局報告臺灣高雄地方法院檢察
    署檢察官聲請簡易判決處刑。
    理  由
一、按被告以外之人於審判外之陳述，雖不符前4 條（指刑事訴
    訟法第159 條之1 至第159 條之4）之 規定，而經當事人於
    審判程序同意作為證據，法院審酌該言詞陳述或書面陳述作
    成時之情況，認為適當者，亦得為證據，刑事訴訟法第159
    條之5 第1 項定有明文。本案被告甲○○對於證人丁○○、
    戊○○、丙○○、己○○於警詢所為之陳述，於本院準備、
    審判程序時均明確表示同意作為證據，且本院審酌上開證人
    於警詢所為陳述作成時之狀況，認為適當，依刑事訴訟法第
    159 條之5 第1 項之規定，認為係傳聞法則之例外，應有證
    據能力。
二、上揭犯罪事實，業據被告於本院審判中坦認不諱，並有證人
    丁○○、戊○○、丙○○、己○○於警詢中證述遭詐騙之過
    程詳細，復有中國國際商業銀行鳳山分行93年9 月23日（93
    ）中鳳字第117 號函暨開戶資料、第一商業銀行五甲分行93
    年9 月24日（93）1 五甲字第244 號函暨開戶資料、第一商
    業銀行存款分類明細帳、中華郵政股份有限公司過埤郵局開
    戶資料、客戶歷史交易清單、交易明細表、匯款收據、合作
    金庫自動櫃員機交易明細表、中國國際商業銀行交易明細表
    等可稽，堪認被告自白與事實相符。是本案被告幫助詐欺之
    犯行事證明確，堪予認定，應依法論科。
三、按刑法上之幫助犯，係對於犯罪與正犯有共同之認識，而以
    幫助之意思，對於正犯資以助力，而未參與實施犯罪之行為
    者而言（最高法院75年度臺上字第1509號、84年度臺上字第
    5998號、88年度臺上字第1270號判決參照）；是以，如未參
    與實施犯罪構成要件之行為，且係出於幫助之意思提供助力
    ，即屬幫助犯，而非共同正犯。本案被告雖提供上揭3 家金
    融機構帳戶供「阿賢」所屬詐欺集團成員使用，然被告並未
    參與實施詐術之行為，且亦無證據證明被告參與實施詐欺取
    財犯行之構成要件行為，是被告僅係參與詐欺取財構成要件
    以外之行為，自應論以幫助犯，而非共同正犯。次按連續幫
    助與幫助連續為不同之犯罪態樣，如基於概括犯意，多次幫
    助他人犯罪，為連續幫助，該幫助者有多次犯罪行為（最高
    法院87年度台上字第3865號判決參照）。本件被告提供帳戶
    予「阿賢」所屬之犯罪集團連續向被害人丁○○、戊○○、
    林廖桂花、己○○詐取財物，自應論以被告幫助連續詐欺取
    財罪。是核被告所為，係犯刑法第30條第1 項、第339 條第
    1 項之幫助連續詐欺取財罪。被告幫助他人連續實施詐欺犯
    行，為幫助犯，酌依刑法第30條第2 項之規定，按正犯之刑
    減輕之。檢察官雖未就被告提供上揭鳳山過埤郵局存摺及金
    融卡（含密碼）予「阿賢」之幫助行為、及被告幫助他人連
    續詐騙被害人林廖桂花、己○○之犯罪事實起訴，惟此部分
    與檢察官已起訴之被告提供上揭中國國際商業銀行鳳山分行
    及第一商業銀行五甲分行之帳戶及金融卡之幫助犯行、及被
    告幫助他人連續詐騙被害人丁○○、戊○○之犯行間有實質
    上一罪關係，自為起訴效力所及，本院自應併予審理，附此
    敘明。
四、原審予以論罪科刑固非無見，惟查：上揭被告提供鳳山過埤
    郵局存摺、金融卡（含密碼）予「阿賢」及幫助他人詐騙被
    害人林廖桂花、己○○之犯行部分，原審未及審酌，尚有未
    洽，檢察官提起上訴指摘及此，為有理由，自應由本院將原
    判撤銷改判。爰審酌被告因積欠「阿賢」3 萬元，即應允「
    阿賢」之要求而將所有之金融帳戶交付「阿賢」及所屬詐欺
    集團，使該詐欺集團成人作為方便行騙他人財物，造成不特
    定之社會大眾均受有財產上損害之風險，且被害人受騙之金
    額共達472,870 元，數額甚鉅，惟念及被告犯後坦承犯行，
    尚知悔意等一切情狀，量處如主文所示之刑，並諭知易科罰
    金之折算標準，以資懲儆。至被告所有供
    本件詐騙犯罪使用之上開帳戶之存摺、印章及提款卡，均未
    扣案，為免執行之困難，爰不為沒收之宣告，附此敘明。
五、據上論斷，應依刑事訴訟法第455 條之1 第1 項前段、第3
    項、第369 條第1 項前段、第364 條、第299 條第1 項前段
    ，刑法第30條、第339 條第1 項、第41條第1 項前段，罰金
    罰鍰提高標準條例第1 條前段、第2 條，判決如主文。
本案經檢察官乙○○到庭執行職務。
中　　華　　民　　國　　94　　年　　12　　月　　30　　日
                刑事第14庭審判長法　官  蔡廣昇
                                法  官  謝雨真
                                法  官  紀凱峰
以上正本證明與原本無異。
不得上訴。
中　　華　　民　　國　　94　　年　　12　　月　　30　　日
 　　　　　　　　　　　　       書記官  黃進遠
